臺灣高雄地方法院民事裁定　　　　　　　100年度聲字第126號
聲　請　人　萬潤科技股份有限公司
法定代理人　盧鏡來
相　對　人　美商電子科學工業有限公司即ELECTRO SCIENTIFIC
　　　　　　INDUSTRIE.
法定代理人　謝章財
代　理　人　張哲倫律師
上列當事人間請求變換提存物事件，聲請人就其依本院94年度智
字第21號民事判決所提供，由本院提存所以100 年度存字第1119
號提存事件受理之擔保金，聲請准予變換，本院裁定如下：
    主    文
本院民國一００年度存字第一一一九號提存事件，聲請人所提存
新臺幣柒億元現金中之肆億元，准予變換提存如附表所示之同額
銀行無記名可轉讓定期存單。
    理    由
一、聲請意旨略以：聲請人前於民國100 年6 月16日依本院94年
    度智字第21號民事判決（下稱系爭判決），以現金新台幣（
    下同）7 億元為相對人供擔保，由本院提存所以100 年度存
    字第1119號擔保提存事件（下稱系爭提存事件）受理在案，
    茲因本件擔保金額龐大，且訴訟耗時費日，為減少利息損失
    ，爰依法聲請將其中4 億元現金准予變換，改以同額如附表
    所示無記名可轉讓定期存單（以下合稱系爭定存單）為擔保
    提存物。
二、相對人則以：法院雖應許敗訴之被告提供反擔保免為假執行
    ，惟其所供擔保除須足供保障日後本案訴訟勝訴確定之原告
    ，就其因免為假執行所受損害得全額受賠償外，亦須考量擔
    保物變現之難易度，由於外國銀行所發行之可轉讓定期存單
    變現困難，自不宜允聲請人以之充作提存物變換標的。又銀
    行所發行之可轉讓定期存單屆期可否兌現，端視銀行財務是
    否穩健，有無充足之償債能力為斷，是依銀行資本適足性及
    資本等級管理辦法第2 條之1 規定，該定期存單發行銀行之
    資本適足率不得低於8%。再者，系爭提存事件原現金提存物
    之擔保價值除原提存之現金外，尚包括提存期間按台灣銀行
    牌告活期存款利率計付之利息，是以聲請人所提出供變換之
    提存物價值應足擔保前開現金及利息，始謂相當等語置辯。
三、按供擔保之提存物或保證書，除得由當事人約定變換外，法
    院得依供擔保人之聲請，以裁定許其變換，民事訴訟法第10
    5 條第1 項定有明文。又供擔保人所供之擔保，旨在擔保其
    就本案訴訟將來能獲勝訴之確定裁判，而於其一旦受敗訴之
    裁判確定，備為賠償受擔保利益人支出訴訟費用或所受損害
    之用，是以供擔保人於提出擔保後，聲請變換擔保物為等值
    之有價證券以代原裁判所定之擔保，如對受擔保利益人尚無
    不利，應無不許其聲請變換擔保物之理，惟法院裁定准許供
    擔保人變換供擔保之提存物時，應斟酌變換後之提存物與原
    裁判所定之擔保，在經濟上具有相當之價值而後可，合先敘
    明。
四、經查，聲請人前開主張業據提出系爭判決及系爭提存事件提
    存書為憑（見本院卷第36頁），並經本院依職權調取系爭提
    存事件卷證，核閱無訛。又發行系爭定存單之台灣銀行、第
    一銀行資本適足率均高於8%，有各該銀行公告之資本適足性
    與風險管理資料在卷可稽（見本院卷第70頁、第72頁），足
    認各該銀行均具備相當之償債能力。再依代庫機構兌付法院
    提存金代存單作業要點第5 條規定，代庫機構兌付提存金，
    應依活期存款計息方式及台灣銀行活期存款牌告利率計付利
    息，而聲請人於100 年6 月16日提存4 億元現金迄今，台灣
    銀行牌告活期存款年利率原為0.16% ，嗣於100 年7 月4 日
    調升為年利率0.17% ，有台灣銀行新台幣存放款牌告利率表
    為憑（見本院卷第67至69頁），是按前揭活期存款利率計算
    ，原提存之4 億元現金自100 年6 月16日起至100 年8 月2
    日止（首日計入），已孳生之利息為85,698元（即[400,000
    ,000×0.16 %÷365 ×17]+[400,000,000×0.17% ÷365 ×
    30]= 29,808 +55,890=85,698，元以下四捨五入），參諸系
    爭定存單每月孳生之利息共167,671 元（即[300,000,000×
    0.53 %÷365 ×30]+[100,000,000×0.45% ÷365 ×30]=13
    0,685+36,986=167,671），已足擔保原提存4 億元現金所生
    利息等情，揆諸前引規定及說明，聲請人就所提存7 億元現
    金中之4 億元，請求以系爭定存單代之，於法並無不合，應
    予准許。
五、依民事訴訟法第105條第1項，裁定如主文。
中    華    民    國   100    年    8     月    2     日
                  民事第二庭  法  官  賴文姍
正本係照原本作成。
如不服本裁定應於送達後10日內向本院提出抗告狀，並繳納裁判
費新台幣1,000元。
中    華    民    國   100    年    8     月    2     日
                              書記官  劉甄庭
附表
┌──┬──────────┬──────┬─────┬─────┐
│編號│ 定期存單種類名稱   │定期存單面額│ 計息利率 │  總計    │
│    │                    │（新台幣）  │（年利率）│（新台幣）│
│    │                    │            │          │          │
├──┼──────────┼──────┼─────┼─────┤
│ 1  │台灣銀行發行之無記名│    3億元   │   0.53%  │          │
│    │可轉讓定期存單      │            │          │  4億元   │
├──┼──────────┼──────┼─────┤          │
│ 2  │第一商業銀行發行之無│    1億元   │   0.45%  │          │
│    │記名可轉讓定期存單  │            │          │          │
└──┴──────────┴──────┴─────┴─────┘